臺灣高雄地方法院刑事判決　　　　　　　96年度訴字第3605號
公　訴　人　臺灣高雄地方法院檢察署檢察官
被　　　告　丙○○
被　　　告　甲○○
上列被告因違反野生動物保育法案件，經檢察官提起公訴（96年
度偵字第12095 號），被告就被訴事實為有罪之陳述，經本院合
議庭裁定由受命法官獨任進行簡式審判程序，本院判決如下：
    主  文
甲○○、丙○○共同未具保育類野生動物族群量逾越環境容許量
之條件，未經中央主管機關許可，獵捕保育類野生動物，均處有
期徒刑捌月，均減為有期徒刑肆月，如易科罰金，均以新臺幣壹
仟元折算壹日。扣案之土製長管獵槍1 枝（槍枝管制編號：0000
000000）、火藥填裝管4 支均沒收。
    事  實
一、甲○○、丙○○係屏東縣三地門鄉一帶之排灣族原住民，均
    明知山羌係珍貴稀有且經中央主管機關行政院農業委員會公
    告為保育類野生動物，應予保育；除非其族群量逾越環境容
    許量，且已經中央主管機關許可，否則不得騷擾、虐待、獵
    捕、宰殺或為其他利用，竟於民國96年4 月20日晚間8 時許
    ，由甲○○騎乘車牌號碼：M7K －192 號重型機車搭載丙○
    ○，2 人共同持丙○○自製、具有殺傷力之土製長管獵槍1
    枝（槍枝管制編號：0000000000）、火藥填裝管4 支（甲○
    ○、丙○○涉嫌違反槍砲彈藥刀械管制條例部分，業經臺灣
    高雄地方法院檢察署檢察官另為不起訴處分），前往高雄縣
    茂林鄉茂林鳳崗山第2 林班地山區（非劃定之野生動物保護
    區），為供己食用，共同基於獵捕山羌之犯意聯絡，由丙○
    ○持已裝填火藥之上開獵槍獵捕保育類野生動物之山羌4 隻
    ，甲○○則負責撿拾遭射殺之獵物。嗣於翌日（21日）凌晨
    4 時30分許，為警在高雄縣六龜鄉○○村○○○○○道路處
    查獲，並扣得上開獵槍1 枝、火藥裝填管4 支及已死亡之山
    羌4 隻。
二、案經高雄縣政府警察局六龜分局報請臺灣高雄地方法院檢察
    署檢察官偵查起訴。
    理  由
壹、程序事項
    本件被告甲○○、丙○○所犯為死刑、無刑徒刑或最輕本刑
    為3 年以上有期徒刑以外之罪，其等於準備程序中就被訴事
    實為有罪之陳述，經法官告知簡式審判程序之旨，並聽取公
    訴人之意見後，依刑事訴訟法第273 條之1 第1 項規定，裁
    定由受命法官獨任進行簡式審判程序，合先敘明。
貳、實體事項
一、上揭犯罪事實，業據被告甲○○、丙○○於本院審理時坦承
    不諱，並有贓物認領保管收據1 紙、照片18張在卷，及土製
    長管獵槍1 枝（槍枝管制編號：0000000000）、火藥裝填管
    4 支扣案可資佐證，足認被告甲○○、丙○○自白與事實相
    符，應堪置信。又被告2 人獵得之山羌4 隻，業經行政院農
    業委員會公告為乙級保育類野生動物，有行政院農業委員會
    林業試驗所96年5 月2 日農林試保字第0960002415號函在卷
    可稽。本件事證明確，被告甲○○、丙○○之犯行均堪認定
    。
二、論罪科刑
  (一)核被告甲○○、丙○○所為，係犯野生動物保育法第41條第
    1 項第1 款未具保育類野生動物族群量逾越環境容許量之條
    件，獵捕保育類野生動物罪。被告甲○○、丙○○就前揭犯
    行有犯意聯絡及行為分擔，為共同正犯。
  (二)爰審酌被告二人前已因獵捕保育類野生動物，經本院以96年
    度訴字第2097號判處有期徒刑6 月，減為有期徒刑3 月確定
    在案，竟仍未建立野生動物之保育觀念，實屬不該，惟念其
    等獵捕野生動物之犯罪動機係為供己食用，獵捕之數量非鉅
    ，犯後坦承犯行，犯後態度尚可等一切情狀，量處如主文所
    示之刑。又被告2 人本件犯罪時間係在96年4 月24日以前，
    所犯之罪核符中華民國96年罪犯減刑條例第2 條第1 項之規
    定，復無同條例第3 條規定之除外情事存在，合於減刑條件
    ，爰併依同條例第2 條第1 項第3 款之規定，減其宣告刑2
    分之1 ，並諭知易科罰金之折算標準。
  (三)至公訴意旨認被告2 人於前揭時地，另所獵殺之白面鼯鼠1
    隻亦屬保育類野生動物，惟按保育類野生動物係指瀕臨絕種
    、珍貴稀有及其他應予保育之野生動物，由野生動物保育諮
    詢委員會評估分類，中央主管機關指定公告，並製作名錄，
    野生動物保育法第4 條規定第1 項第1 款、第2 項定有明文
    。本院依職權函詢行政院農業委員會，白面鼯鼠（學名：Pe
    taurista alborufus）非屬行政院農業委員會依據野生動物
    保育法公告之保育類動物，有該機關96年11月6 日農授林務
    字第0960161849號函在卷可稽，是起訴書犯罪事實欄將白面
    鼯鼠亦列為保育類野生動物，顯為誤列，尚有未恰，併此敘
    明。
  (四)扣案之土製長管獵槍1 枝（槍枝管制編號：0000000000）、
    火藥裝填管4 支，係被告丙○○所有，供其等獵捕保育類野
    生動物山羌所用之獵具，爰依野生動物保育法第52條第1 項
    後段之規定沒收之。查獲之山羌4 隻，業據行政院農業委員
    會林業試驗所六龜研究中心人員乙○○代為保管，有贓物認
    領保管單1 紙附卷可稽，爰不為沒收之諭知，俾主管機關得
    依同法第52條第2 項、第3 項處理；至查獲之白面鼯鼠1 隻
    ，非屬保育類野生動物，已如前述，即非野生動物保育法第
    52 條 第1 項所規範應予沒收之物，爰不另予宣告沒收，併
    予敘明。
據上論斷，應依刑事訴訟法第273 條之1 第1 項、第299 條第1
項前段，野生動物保育法第41條第1 項第1 款、第52條第1 項，
刑法第11條、第28條、第41條第1 項前段，刑法施行法第1 條之
1 ，中華民國96年罪犯減刑條例第2 條第1 項第3 款、第7 條、
第9條 ，判決如主文。
中　　華　　民　　國　　96　　年　　11　　月　　20　　日
                  刑事第十庭    法　官  顏銀秋
以上正本證明與原本無異。
如不服本判決，應於判決送達後10日內，向本院提出上訴狀。
                                書記官  董明惠
中　　華　　民　　國　　96　　年　　11　　月　　20　　日
論罪科刑法條：
野生動物保育法第41條第1項
有下列情形之一，處6月以上5年以下有期徒刑，得併科新臺幣20
萬元以上100萬元以下罰金：
一、未具第18條第1項第1款之條件，獵捕、宰殺保育類野生動物
    者。
